臺灣高等法院臺中分院刑事裁定　　　　100年度聲再字第128號
再審聲請人
即受判決人　蔡少洋
送達代收人　黃勃叡律師
上列再審聲請人即受判決人因違反槍砲彈藥刀械管制條例案件，
對於本院98年度上訴字第1465號，中華民國98年10月6日刑事確
定判決（原審案號：臺灣彰化地方法院97年度訴字第3232號；起
訴案號：臺灣彰化地方法院檢察署97年度偵字第2841號），聲請
再審，本院裁定如下：
    主  文
再審之聲請駁回。
    理  由
一、本件再審聲請人即受判決人蔡少洋（下稱聲請人）聲請意旨
    略以：(1)依聲請人97年3月21日警詢筆錄內容所載：「昨天
    （20日）我有去臺中縣烏日鄉去找綽號阿吉之男子聊天，他
    當時就叫我去臺中縣大肚山上牽該7999-X C號自小客車至員
    林鎮給他朋友…，阿吉的聯絡電話是0000000000」等語，故
    聲請人在97年3月21日車禍當天上午9時許去牽車，上車時就
    發現扣案槍枝子彈已經放在車上了已經放在車上了，並非聲
    請人所有，且該車牌號碼7999-XC號之自小客車，也不是聲
    請人強盜所得，此業經鈞院99年度上更(二)字第136號強盜案
    件判決確定，於該案件中已明白認定確有綽號「阿吉」之男
    子（即周文頡），聲請人自始至終所說「阿吉」之男子，確
    有該人，聲請人有時會到「阿吉」烏日鄉之租居處聊天，被
    害人柯櫳泉有幫賴坤和貸過款及賴坤和與「阿吉」亦是好友
    ，則聲請人所言是否真實？聲請人是否確受綽號「阿吉」男
    子之所託？扣案槍枝是否綽號「阿吉」男子所放置？即屬重
    要新證據漏未審酌，如加以審酌，即足認聲請人並無持有槍
    枝之行為。(2)聲請人持有該槍枝之時間僅短短一個小時，然
    持有手槍罪，係指行為人主觀上對手槍有占有之意思，客觀
    上有足以顯示係實現其占有物上權利之行為，如僅偶然經手
    ，迅即脫離，對之無占有之意思與行為，即非此所謂持有，
    聲請人係受綽號「阿吉」男子所託去牽車，並無認知到車上
    有槍枝亦無持有之意圖，況扣案槍枝上並無採集到聲請人之
    指紋，如何證明聲請人曾持有扣案槍枝、子彈？故聲請人主
    觀上無持有槍枝之意圖，客觀上亦無實現扣案槍枝上權利之
    行為，原確定判決未傳喚周文頡到場作證，係屬重要新證據
    漏未審酌，為此依法提起再審等語。
二、按有罪之判決確定後，有左列情形之一者，為受判決人之利
    益，得聲請再審︰(1)原判決所憑之證物已證明其為偽造或變
    造者。(2)原判決所憑之證言、鑑定或通譯已證明其為虛偽者
    。(3)受有罪判決之人，已證明其係被誣告者。(4)原判決所憑
    之通常法院或特別法院之裁判已經確定裁判變更者。(5)參與
    原判決或前審判決或判決前所行調查之法官，或參與偵查或
    起訴之檢察官，因該案件犯職務上之罪已經證明者，或因該
    案件違法失職已受懲戒處分，足以影響原判決者。(6)因發現
    確實之新證據，足認受有罪判決之人應受無罪、免訴、免刑
    或輕於原判決所認罪名之判決者。前項第1款至第3款及第5
    款情形之證明，以經判決確定，或其刑事訴訟不能開始或續
    行非因證據不足者為限，得聲請再審，刑事訴訟法第420條
    定有明文。次按刑事訴訟法第420條第1項第6款所謂「發現
    確實之新證據」，係指該證據於事實審法院判決前已經存在
    ，為法院、當事人所不知，不及調查斟酌，至其後始行發現
    ，且就證據本身形式上觀察，固不以絕對不須經過調查程序
    為條件，但必須顯然可認為足以動搖原有罪確定判決，而為
    受判決人無罪、免訴、免刑或輕於原判決所認罪名之判決者
    為限。亦即該新證據除須可認為確實具有足以動搖原確定判
    決，而對受判決人為更有利判決之「確實性」外，尚須具備
    該證據係在事實審法院於判決前已存在，因未經發現，不及
    調查斟酌，或審判時未經注意，至其後始行發現之「嶄新性
    」特質，二者均屬不可或缺，倘若未具備上開確實性與嶄新
    性二種聲請再審新證據之特性，即不能據為聲請再審之原因
    （最高法院28年抗字第8號、33年抗字第70號判例、90年度
    臺抗字第71號、93年度臺抗字第98號裁定參照）。經查：
  (一)聲請人前因強盜等案件，不服臺灣彰化地方法院97年度訴字
    第3232號判決提起上訴，經本院以98年度上訴字第1465號審
    理並判決後，聲請人不服，上訴於最高法院，嗣經最高法院
    以98年度臺上字第7680號判決撤銷攜帶兇器強盜罪部分，發
    回本院審理；未經許可持有可發射子彈具有殺傷力之改造手
    槍罪部分則上訴駁回，此部分判決即告確定，就該確定部分
    ，依刑事訴訟法第426條第3項規定，本院自屬再審之管轄法
    院，合先敘明。
  (二)聲請人雖以綽號「阿吉」之男子，於上開強盜案件發回更審
    後，經本院99年度上更(二)字第136號判決理由認定確有該人
    即周文頡為由，而聲請重開訴訟程序傳喚該證人周文頡到庭
    作證進行調查。惟聲請人未經許可持有可發射子彈具有殺傷
    力之改造手槍之行為，係因其駕駛7999-XC號自小客車於97
    年3月21日發生車禍後，經警於其所駕之車內查獲扣案之槍
    彈，並有將槍彈放置在車上駕駛座腳踏墊位置之照片（見員
    警分偵字第0970006903號卷第22至23頁）可資佐證，且經聲
    請人於彰化地方法院審理時，自白於97年3月21日持有上述
    槍彈，發生車禍後為警查獲等事實。聲請人雖另辯稱其係受
    綽號「阿吉」之男子所託，前往大肚山之嶺東技術學院附近
    取車，將該車開往員林修配廠，上車時發現槍枝已經放在車
    上始持有槍枝云云，然依聲請人於97年3月21日警訊中所供
    稱「阿吉」者手機號碼為0000000000號，該案偵查中查悉該
    手機門號申請人為「賴伯昌」，審理時傳喚該證人賴伯昌到
    庭證稱其並非綽號「阿吉」者，而被告當庭也確認賴伯昌並
    非其所稱「阿吉」之男子等情，有本院98年度上訴字第1465
    號刑事判決可稽，雖本院99年度上更(二)字第136號強盜案件
    調查結果，該綽號「阿吉」之人經臺中縣烏日鄉○○村○○
    路○段460巷358弄67號屋主兒子賴財宏之指認，名為周文頡
    ，且經調取周文頡另案販毒案件之全部證卷核閱結果，及周
    文頡於97年8月8日檢察官偵訊中自承「0000000000是我使用
    電話沒錯」等語，該門號手機並在該販毒案中已被查扣；由
    此可知該0000000000手機門碼登記名義人雖為「賴伯昌」，
    但係由周文頡使用該門號無訛；然周文頡於該案審理時證稱
    其未涉及上開汽車強盜案，更未曾供稱有於上開7999-XC號
    之自小客車內置放本件扣案槍彈之情事，有本院99年度上更
    (二)字第136號刑事判決可考，且本件原確定判決係經比對聲
    請人所自稱使用之兩支手機門號通聯記錄資料：門號000000
    0000號之手機自97年3月1日起至同月22日通聯紀錄（見97年
    度偵字第2841號卷第81至84頁），全部通聯中沒有一通與「
    阿吉」0000000000號之通聯記錄，且該手機至97年3月5日11
    時51分59秒後就沒有發受話紀錄，只有別人撥打未通之紀錄
    ，聲請人另自稱使用之0000000000號行動電話自97年3月1日
    至97年3月22日之通聯記錄（見前述2841號卷第85至90頁）
    ，全部通聯中亦沒有一通與「阿吉」0000000000號之通聯記
    錄；聲請人既無任何與「阿吉」之通聯記錄，又辯稱係受「
    阿吉」所託前往取車，上車時就發現槍枝已經放在車上云云
    ，即難以採信；聲請人於警詢中又稱：伊都是用公共電話打
    他的行動電話0000000000號云云，然聲請人既有二支手機門
    號可以使用，為何又都是以公共電話撥打給「阿吉」？於檢
    察官向法院聲請羈押時聲請人復供以：該車是朋友綽號阿吉
    的人，在烏日中山路交給伊的，伊跟他認識大約半年，他給
    伊5千元叫伊把車開至員林交給他朋友等語；於審理時又改
    稱：伊可能是用女友手機聯絡阿吉云云，供述一再反覆，且
    原審再比對聲請人自有之上開手機門號0000000000及000000
    0000，自97年3月1日至同年月21日止仍有使用之記錄（見前
    述2841號卷第85至90頁），顯然聲請人係以自己手機作為對
    外聯絡之用，其一再反覆更異其詞無非為脫免刑責而已，因
    認該綽號「阿吉」之男子與本案犯罪事實無涉。況本件原確
    定判決所認定之犯罪事實，聲請人持有扣案槍彈之行為，係
    依其所自白之其於7999-XC號自小客車內發現扣案槍彈之時
    起算，是扣案槍彈之來源為何？是否確為綽號「阿吉」之男
    子要求其前往駕駛該車？即與聲請人犯行成立之構成要件無
    涉。故聲請人駕駛7999-XC號之自小客車於97年3月21日發生
    車禍後，為警在該車內查獲扣案改造槍枝之事實，既為聲請
    人坦承在卷，而該扣案改造槍枝經鑑定結果，既認具有殺傷
    力，自屬未經許可持有可發射子彈具有殺傷力之改造手槍之
    犯行，本件相關證據業經原確定判決詳予調查審酌，聲請人
    之聲請理由尚不具備聲請再審所需確實新證據之嶄新性及確
    實性要件，無從動搖原確定判決之基礎。
三、綜上所述，聲請人上開主張之事證於事實審法院判決前業已
    存在，並經原審詳予調查審理，不符合因未經發現而不及調
    查斟酌之嶄新性特質，且與其犯行成立之構成要件無涉，亦
    不符合從證據本身形式觀察顯然足以動搖原確定判決而為有
    利判決之確實性特質，自非合法再審事由，聲請人仍執前詞
    對原確定判決採證認事用法職權之行使任意指摘，對業經法
    院本於自由心證予以取捨判斷之證據持相異評價，自難憑為
    再審之依據，本件再審之聲請為無理由，應予駁回。
四、據上論結，應依刑事訴訟法第434條第1項，裁定如主文。
中    華    民    國   100    年    6     月    17    日
            刑事第二庭    審判長法  官  邱  顯  祥
                                法  官  姚  勳  昌
                                法  官  張  國  忠
以上正本證明與原本無異。
如不服本裁定，得於收受送達後5日內向本院提出抗告書狀(須附
繕本)。
                                書記官  卓  佳  儀
中    華    民    國   100    年    6     月    17    日